【裁判字號】    98,消債抗,293
【裁判日期】    981027
【裁判案由】    聲請免責
【裁判全文】
臺灣板橋地方法院民事裁定           98年度消債抗字第293號
抗  告  人  甲○○
上列抗告人即債務人因消費者債務清理條例事件聲請清算，經本
院97年度消債清字第31號裁定開始清算程序，並同時終止清算程
序，債務人聲請免責，經本院98年度消債聲字第12號裁定不免責
，債務人不服提起抗告，本院裁定如下：
    主  文
抗告駁回。
抗告程序費用新臺幣壹仟元由抗告人負擔。
    理  由
一、抗告意旨略以：
  (一)抗告人自民國97年7月15日服務於首都客運，並領有薪資，
    原法院在97年9月17日前，未命抗告人陳報查明在聲請清算
    後三個月之財產狀況，遽認定抗告人財產不敷清算程序費用
    而裁定開始清算程序，並同時終止清算程序，其認定事實顯
    有不當。
  (二)抗告人於97年7月15日服務於首都客運，領有薪資，並非如
    97年9月17日裁定謂係「法院裁定開始清算程序後，債務人
    有薪資」，況上開裁定係「裁定開始清算程序，並同時終止
    清算程序前」，與消費者債務清理條例第133條規定「裁定
    開始清算程序後」之要件有異，既然同時終止清算程序，抗
    告人於清算程序終止後縱有收入，亦與清算無關，原裁定援
    用第133條所為不免責之裁定，自有不當。抗告人於97年6月
    5日聲請狀已載明自己生活費用及依法應受其扶養者扶養費
    用均為0元，首都客運之薪資可全數用以清償債務，高於聲
    請清算前二年間可處分所得142469元。原審從未進行分配，
    分配總額為多少，亦未說明，何來原裁定所謂「普通債權人
    之分配總額低於債務人聲請清算前二年間可處分所得扣除自
    己及依法應受其扶養者所必要生活費用之數額」之情形，顯
    見原裁定認定事實錯誤，致適用法條不當。爰依法提起抗告
    請求廢棄原裁定，命原審另為適當合法之裁定等語。
二、原審以抗告人具有消費者債務清理條例第133條前段、第134
    條第4款所規定不應免責之情形存在，而裁定不免責。經查
    ：
  (一)依債權人台新國際商業銀行股份有限公司陳報：抗告人於現
    金卡消費明細顯示，93年5 月提領55000 元、94 年1月至94
    年7 月密集提領金額達299000元，其提領之金額超出月收入
    數逾倍，明顯逾越一般人生活必要之支出金額，且抗告人僅
    為一般消費者，並無從事任何營業活動，亦無法舉證說明何
    需如此龐大數額支應生活所需，是抗告人負債原因顯然係因
    其奢侈、浪費導致負擔過重所造成。
  (二)依債權人台北富邦商業銀行股份有限公司陳報：抗告人於93
    年6 月16日申請信用貸款，貸款金額為150000元，惟相對人
    原先向債權人申辦信用貸款，其主觀上是否涉及投機，一時
    概難認定。惟就一般社會觀念，當事人欲申辦中長期信用貸
    款之借款，必有一定之收支計畫，詎相對人借款撥貸後，未
    滿二年即告逾期，顯有難認其並無投機之虞。
  (三)依債權人臺灣土地銀行股份有限公司陳報：抗告人於成立協
    商前，持聲請人核發之現金卡，於92年6 月11日單日提領
    98500 元、94年3 月19日單日提領41000 元、同年94年10月
    27日亦單日提領20600 元，故聲請人之負債原因應為其恣意
    為非屬通常生活所需之鉅額消費或作奢侈性、浪費性之消費
    ，而不在意日後履行返還償債之能力。
  (四)依債權人大眾商業銀行股份有限公司陳報：抗告人現金卡於
    92年12月提領現金新台幣30000 元、93年1 月提領現金1930
    0 元、94年4 月提領現金21200 元等，疑有逾越生活之必要
    支出，以致負擔過重之債務。
  (五)依債權人萬泰商業銀行股份有限公司陳報：抗告人於96年3
    月16日起持用本行現金卡，93年計提領90100 元、94年計提
    領5800元，往來期間均採循環繳納，顯已有支出大於收入之
    經濟窘態，卻仍恣意提領，未見節約致債務持續擴大。
  (六)依債權人華南商業銀行股份有限公司陳報：抗告人於93年3
    月17日向債權人申請現金卡使用，然該卡雖屬消費性貸款產
    品，惟其為隨借隨還、機動計息方式供持卡人使用，故債務
    人尚無全數領出之必要，嗣後債務人又於93年8 月11日向債
    權人申請調高預借現金額度至5 萬元，並又陸續提領滿額，
    且自始慣用最低循環繳息方式繳息，顯證債務人平日不以樸
    實生活，更因浪費而累積鉅額債務。
  (七)據抗告人陳報其92年至96年度之收入，92年度無收入，93年
    度收入26669元，94年度收入74548元，95年度6076元，96年
    度141255元（見本院卷），由上開債權人之陳報狀顯示，抗
    告人向多家銀行借款，並未量入為出，其消費金額、內容均
    顯與其收入不相當，亦難認抗告人全然係為基本必要生活而
    支出，堪認抗告人確有因浪費致負擔過重之債務，而生清算
    之原因，依消費者債務清理條例第134條第4款之規定，應為
    不免責之裁定。原審以抗告人具有同條例第134條第4款規定
    之情形，裁定不免責，核無違誤，抗告意旨指摘原裁定不當
    ，求予廢棄，為無理由，應予駁回。本件既經認定抗告人符
    合消費者債務清理條例第134條第4款規定，裁定不免責，即
    無須再就抗告意旨指摘原裁定不符合同條例第133條之要件
    為審酌，附此敘明。
三、據上論結，本件抗告為無理由，依消費者債務清理條例第15
    條，民事訴訟法第495 條之1 第1 項、第449 條第1 項、第
    95條、第78條，裁定如主文。
中    華    民    國    98    年    10    月    27    日
                  民事第三庭    審判長法  官  朱耀平
                                      法  官  張紫能
                                      法  官  陳映如
不得抗告。
中    華    民    國    98    年    10    月    27    日
                                      書記官  李錦輝


司法院資訊處製作；財團法人民間司法改革基金會備份。
